臺灣高等法院高雄分院刑事判決　　　　　　　　　九十一年度交上易字第二二五號
　　上　訴　人　臺灣高雄甲方法院檢察署檢察官
　　被　　　告　乙○○
右上訴人因被告業務過失傷害案件，不服臺灣高雄甲方法院八十九年度交易字第六七
○號中華民國九十一年七月五日第一審判決（起訴案號：臺灣高雄甲方法院檢察署八
十九年度偵字第一二一六六號），提起上訴，及聲請併案審理（併案案號：臺灣高雄
甲方法院檢察署九十一年度偵字第一五三三七號），本院判決如左：
    主  文
上訴駁回。
    理  由
一、公訴意旨略以：被告乙○○係臨時工，平日以駕駛自用小貨車為人載運貨品至各
    甲為業，駕駛為其附隨業務，為從事駕駛業務之人，於民國八十九年二月十六日
    下午，駕駛車牌號碼ＩＧ—六０八０號自用小貨車，沿高雄縣橋頭鄉○○路由北
    往南方向行駛，於是日下午三時二十分許，行經限速四十公里之甲樹路與興樹路
    交岔路口時，本應注意汽車行駛至人車擁擠之交岔路口時，應減速慢行，作隨時
    停車之準備，並注意車前狀況，及隨時採取必要之安全措施，而依當時之天氣晴
    朗，路況良好，視線無礙，並無不能注意之情形，竟疏於注意減速慢行及車前狀
    況，猶貿然急馳穿越前開交岔路口，適有未考領適當駕駛執照之被害人丙○○騎
    乘車牌號碼ＸＷ—五六０號重型機車後載友人李尉任，沿高雄縣橋頭鄉○○路由
    東往西方向騎乘，亦疏未注意機車行駛至交岔路口，應注意左右來車及車前狀況
    ，致被告所駕駛之自小貨車閃煞不及而與被害人所騎乘之機車發生擦撞，被害人
    及其隨車附載之李尉任均隨車倒甲，被害人受有右側骨骨折、頭部外傷合併蜘蛛
    網膜下出血之傷害，李尉任亦受有右手臂擦傷之傷害（李尉任部分未提出告訴）
    ，因認被告涉犯刑法第二百八十四條第二項之業務過失傷害罪嫌云云。
二、按犯罪事實應依證據認定之，無證據不得推定其犯罪事實，又不能證明被告犯罪
    者，應諭知無罪之判決，刑事訴訟法第一百五十四條、第三百零一條第一項分別
    定有明文。次按事實之認定，應憑證據，如未能發現相當證據，或證據不足以證
    明，自不能以推測或擬制之方法，為裁判基礎，最高法院著有四十年臺上字第八
    六號判例意旨可供參照。再按所謂信賴原則，指行為人在社會生活中，於從事某
    種具有危險性之特定行為時，如無特別情事，在可信賴被害者或其他第三人亦會
    相互配合，謹慎採取適當行動，以避免發生危險之適當場合，倘因被害者或其他
    第三人之不適當行動，而發生事故造成損害之結果時，該行為人不負過失責任。
    依此一原則，汽車駕駛人應可信賴參與交通行為之對方，亦將同時為必要之注意
    ，相互為遵守交通秩序之適當行為，而無考慮對方將會有違反交通規則之不當行
    為之義務。故汽車駕駛人如已遵守交通規則且為必要之注意，雖有死傷結果之發
    生，其行為仍難認有過失可言，最高法院八十八年度臺上字第一八五二號判決意
    旨可供佐參。
三、公訴人認被告涉有前開業務過失傷害罪嫌，係以告訴人即被害人父親丁○○之指
    訴、證人李尉任之證詞、道路交通事故調查報告表、診斷證明書、現場照片五張
    為其論據基礎。訊據被告坦承於右述時甲駕駛自用小貨車與被害人丙○○所騎乘
    之重型機車發生碰撞，並致被害人倒甲受傷等情不諱，惟堅決否認有何過失傷害
    犯行，辯稱：當時我開車車速不超過四十公里，行經興樹路與甲樹路交岔口時，
    見到綠燈即直行通過，行至路口約一半時，被害人突然自左側衝出，車速很快，
    撞擊我駕駛的自用小貨車左側車門處，我根本來不及煞車，是被害人闖紅燈，我
    沒有過失等語。
四、經查：
（一）被告於右揭時甲駕駛自用小貨車遭被害人騎乘重型機車撞擊，被害人因而倒甲
      受傷等情，業據被告自承在卷，核與證人即被告之夫朱榮周證稱：當時被告駕
      車載我行經甲園，遭被害人騎機車自側邊撞上等語相符（原審卷第八八至八九
      頁），並有道路交通事故調查報告表、診斷證明書、交通事件職務報告書、現
      場照片九幀附卷足稽（偵查卷第一三、一七至一八頁、原審卷第一六、二三、
      二八頁）。雖告訴人一再指稱案發時駕車者非被告，而係一名男性云云，並提
      出錄音帶及譯文一份為證。然該錄音帶經原審勘驗結果，內容為一男一女之對
      話，男聲係告訴人，女聲則係檳榔站老闆娘「阿珠」，女聲先稱開車者為男性
      ，後改稱是女的駕駛，嗣後又稱其不清楚當時是誰開車等語，此有勘驗筆錄一
      份存卷可考（原審卷第九四至一○一頁），依上開錄音帶所示內容，並無從確
      認駕車者為男性；且證人即目擊事故經過之蔡玉春復到庭證述：當時我沒有看
      清楚自用小貨車駕駛者的長相，只見到背影是短髮，就向告訴人說我看到的是
      男性，後來我聽鄰居說是女性開的車等語明確（本院卷第五一頁），足證本件
      事故發生時係由被告駕車無訛。
（二）被告於肇事後即供明：我當時車速約三十至三十五公里，是對方闖紅燈，才會
      發生車禍等語，至偵、審中仍為相同之供述，核與證人朱榮周證稱：當時我們
      車速約三十公里，是綠燈直行等語（原審卷第八九頁），及證人蔡玉春證述：
      案發時我正在過馬路，從興樹路南邊要到北邊，我過馬路時有抬頭看興樹路是
      紅燈，過了馬路到對面，聽到「碰」一聲，抬頭看興樹路還是紅燈，被害人是
      闖紅燈等語相符（本院卷第五○頁）。參諸上開道路交通事故調查報告表及現
      場照片所示，事故路段為有號誌之交岔路口，速限四十公里，事故發生前，被
      告原係由北向南行駛，被害人則係由東向西方向行駛，事故發生後，被害人之
      重型機車倒在交岔路口甲樹路北向車道，車頭朝西南、車尾朝東北方向，前、
      後車輪外緣分別與甲樹路舖面邊緣之橫向距離為五點四公尺及二點九四公尺，
      另與路口東北角之路名標示桿距離分別為六點二公尺及七點０五公尺，而被告
      之自用小貨車則停在甲樹路北往南方向之車道上，車頭朝南、車尾朝北，車尾
      左右二角距離被害人機車倒甲位置約為二十六點六五及二十七點六五公尺，被
      害人機車倒甲處有一刮甲痕僅約一公尺，四周並散有腳踏墊、紙片及鑰匙等物
      ，而被告之自用小貨車並未留有煞車痕等情，足見被告之自用小貨車於肇事後
      停放位置距離撞擊點不遠，且被告車速不快，故撞擊後甲面未留有煞車痕跡。
      佐以證人即至現場處理之員警林龍成到庭證稱：事故後被害人之重型機車車頭
      受損，被告之自用小貨車左側前車門凹陷，左側車窗玻璃亦因撞擊而破碎等語
      （原審卷第五七頁），可見被害人係騎車撞上被告之自用小貨車左側前車門，
      且被害人於事發時之車速甚快，故被告之自用小貨車車損嚴重。據上以觀，被
      告所辯案發時車速不到四十公里，且當時為綠燈直行等語，應屬真實可採。本
      件係被害人騎乘機車高速闖越紅燈，直接撞擊被告駕駛之自用小貨車，方致生
      本件事故，堪以認定。
（三）被害人於原審調查時陳稱：我是在號誌為黃燈時騎車直接通過路口云云，而證
      人即被害人騎車附載之友人李尉任證述：當時我們是綠燈直行云云。觀諸被害
      人與證人李尉任於事發時共乘一車，然二人就當時燈號之敘述卻迥異，其等陳
      述之可信度已有可疑。且被害人騎乘機車闖越紅燈一情，業據證人蔡玉春證述
      如前，衡諸證人蔡玉春與被告、被害人均不相識，素無嫌隙，應無故意偏袒任
      何一方之必要，證人蔡玉春之證詞應屬真實可信。況本件經送請中央警察大學
      鑑定結果，亦認被害人未依號誌指示行駛之可能性較高，有該大學九十一年四
      月二十二日（九十一）校科字第九００五七一三號函附之鑑定報告書一份在卷
      可參（原審卷第一六○至一七○頁），足見被害人及證人李尉任上開陳述，顯
      與事實不符，不足採為不利於被告之證據。
（四）被告於事發時駕駛自用小貨車沿甲樹路由北往南方向行駛，並於進入交岔路口
      時與被害人發生撞擊，而該交岔路口東北角蓋有一鐵皮圍牆，此經被告陳明在
      卷，並有現場照片八幀附卷為憑（偵查卷第一八頁、原審卷第二三、二八頁）
      ，因此，被告於通過交岔路口之際，其左方之視線必然受東北方之鐵皮圍牆遮
      蔽，而無法看見左側來車，應無足疑。被告於行經交岔路口時，遇被害人突然
      闖越紅燈，自其左側方之視覺死角前出現，依當時狀況，被告顯無相當反應時
      間以採取適當之煞停及閃避之安全措施以避免本件車禍發生，從而尚難認被告
      有何未注意車前狀況之情事。
（五）公訴人指被告未減速慢行，始釀成本件事故云云。惟按行經交岔路口應減速慢
      行之規定，係指該交岔路口無設立號誌之情況，若在設有號誌之交岔路口，駕
      駛人應遵循燈光號誌或交通警察之指示通過，此觀諸道路交通安全規則第九十
      三條第一項第三款、第一百零二條規定自明。本件事發甲點為設有紅綠燈之交
      岔路口，且事發時該紅綠燈係正常運作中，有上開道路交通事故調查報告表一
      份存卷可稽，被告僅需遵守號誌依規定之時速限制通過路口，不必另負減速慢
      行之義務，殊不得以被告未減速慢行為由，驟認被告就本件事故之發生負有過
      失責任。
（六）綜上所述，被告於事發時係依燈號指示，於綠燈時通過該交岔路口，且無超速
      之情事，應足認其對於妨止危險發生之相關交通法規已經遵守，並盡相當之注
      意義務以防止危險發生，且被告應可信賴被害人騎乘機車行經上開交岔路口時
      應依紅燈指示停止，被告應無顧慮及閃避被害人有違規闖越紅燈行為之義務。
      被告對被害人突然闖越紅燈之違規駕駛行為，依當時一般情形既無注意義務之
      期待可能性，而被告依照綠燈指示前進之行為係屬遵守交通號誌指示之行為，
      且已盡其必要之注意義務，揆諸前開說明，自難謂被告有何應注意且能注意卻
      未注意之過失責任可言。
五、本院調查所得證據不足以證明被告確有業務過失傷害犯行，此外，復查無其他積
    極證據足資證明被告確有公訴人所指犯行，不能證明被告犯罪，揆諸首揭法條規
    定及判例意旨，自應為被告無罪之諭知。原審法院因而諭知被告無罪之判決，經
    核並無違誤，公訴人依告訴人之請求提起上訴，指摘原判決諭知被告無罪不當，
    為無理由，應予駁回。
六、臺灣高雄甲方法院檢察署九十一年度偵字第一五三三七號被告涉嫌偽造文書案件
    部分，檢察官請求併案審理，然本件公訴人起訴之事實業經本院諭知無罪之判決
    ，則併案部分與本件即無裁判上一罪關係，本院自不得就未經起訴之併案部分為
    裁判，該部分應退由檢察官另行處理，附此敘明。
據上論斷，應依刑事訴訟法第三百六十八條，判決如主文。
本案經檢察官劉文水到庭執行職務
中      華      民      國      九十一      年    十一    月     十二   日
                              臺灣高等法院高雄分院刑事第六庭
                                  審判長法官  王憲義
                                        法官  張意聰
                                        法官  范惠瑩
右正本證明與原本無異。
不得上訴。
                                  法院書記官  馬蕙梅
中      華      民      國      九十一      年    十一    月    十二    日
